臺灣臺中地方法院刑事判決
111年度訴字第273號
公  訴  人  臺灣臺中地方檢察署檢察官
被      告  李欣燕



指定辯護人  本院公設辯護人賴忠杰  
上列被告因偽造有價證券案件，經檢察官提起公訴（111年度偵
緝字第112號），本院判決如下：
    主    文
李欣燕犯偽造有價證券罪，處有期徒刑貳年。緩刑伍年，並應依
如附件本院一一一年度中司刑移調字第五八七號調解程序筆錄所
載內容支付損害賠償。未扣案如附表所示偽造之本票參張均沒收
。
    犯罪事實
一、李欣燕因需錢孔急，自民國102年起陸續向梁錦城借款，梁
    錦城要求須開立本票供作擔保。詎李欣燕竟基於意圖供行使
    之用而偽造有價證券之接續犯意，明知其未經江雪綿（李欣
    燕之母）之同意或授權，於109年間某日某時許，在由梁錦
    城駕駛，停放在臺中市轄不詳地點之車輛內，在附表所示之
    3張本票上，接續填載發票日為108年1月1日，發票金額新臺
    幣（下同）50萬元，並在發票人欄上均偽造其母「江雪綿」
    之署名及捺指印（詳見附表），偽以江雪綿之名義開立如附
    表所示之3張本票後交付梁錦城而行使之。嗣李欣燕無力償
    還債務，梁錦城持附表所示之3張本票向本院聲請本票裁定
    ，經江雪綿提起確認本票債權不存在之訴，並於審理中表示
    附表所示之本票並非其所開立，始查悉上情。
二、案經梁錦城告訴臺灣臺中地方檢察署檢察官偵查起訴。
    理    由
一、被告以外之人於審判外之陳述，雖不符刑事訴訟法第159條
    之1至之4等4條之規定，而經當事人於審判程序同意作為證
    據，法院審酌該言詞陳述或書面陳述作成時之情況，認為適
    當者，亦得為證據；當事人、代理人或辯護人於法院調查證
    據時，知有刑事訴訟法第159條第1項不得為證據之情形，而
    未於言詞辯論終結前聲明異議者，視為有前項之同意，同法
    第159條之5定有明文。查本案以下所引用具傳聞性質之證據
    ，檢察官、被告李欣燕及其辯護人於本院準備程序中均表示
    同意有證據能力（本院卷第44頁），或迄至本院言詞辯論終
    結前均未聲明異議，本院審酌上開證據資料作成時之情況，
    並無任何違法取證之不適當情形，且對於被告涉案之事實具
    有相當之關聯性，依刑事訴訟法第159條之5之規定，認均具
    有證據能力。又本院下列所引用卷內之非供述證據，並無證
    據證明係公務員違背法定程序所取得，依同法第158條之4反
    面解釋，亦均得為證據，均合先敘明。
二、上開犯罪事實，業據被告於偵查及本院審理時均坦承不諱，
    核與告訴人梁錦城、證人江雪綿於偵查時之證述均大致相符
    （偵27363卷第17-18、85、99-100頁），並有告訴人之匯款
    聲請書、匯款回聯條及存款憑條影本（偵27363卷第19-29頁
    ）、如附表所示之本票影本（偵27363卷第31頁）、告訴人
    與暱稱「欣燕」於通訊軟體LINE對話內容影像擷取翻拍畫面
    （偵27363卷第33-80頁）、本院110年度司票字第1209號民
    事裁定（本院卷第35頁）等件在卷可憑，足認被告上開自白
    核與事實相符，應堪採信。從而，本案事證明確，被告上開
    偽造有價證券之犯行，洵堪認定，應依法論科。
三、論罪科刑：
（一）核被告所為，係犯刑法第201條第1項之偽造有價證券罪。被告在如附表所示本票上偽造證人江雪綿之署押，係偽造有價證券之部分行為；又偽造上開本票後復持以行使，行使偽造有價證券之低度行為，為偽造有價證券之高度行為所吸收，均不另論罪。另被告於密接之時間，在同一地點，偽造如附表所示之本票，再交付予告訴人收受而行使，其目的與侵害法益俱屬同一，時間密接，手法相同，在刑法評價上，應認為係屬接續之一行為，而論以接續犯之一罪。
（二）按刑之量定，為求個案裁判之妥當性，法律固賦予法院裁
      量權，但此項裁量權之行使，除應依刑法第57條規定，審
      酌行為人及其行為等一切情狀，為整體之評價，並應顧及
      比例原則與平等原則，使罪刑均衡，輕重得宜，以契合社
      會之法律感情。刑法第59條規定犯罪之情狀可憫恕者，得
      酌量減輕其刑，其所謂「犯罪之情狀」，與同法第57條規
      定科刑時應審酌之一切情狀，並非有截然不同之領域，於
      裁判上酌減其刑時，應就犯罪一切情狀（包括第57條所列
      舉之10款事項），予以全盤考量，審酌其犯罪有無可憫恕
      之事由（即有無特殊之原因與環境，在客觀上足以引起一
      般人之同情，以及宣告法定最低度刑，是否猶嫌過重等等
      ），以為判斷。查刑法第201條第1項偽造有價證券罪之法
      定刑為3年以上10年以下有期徒刑，然同為偽造有價證券
      之人，原因動機不一，主觀惡性、手段情節、所生實害等
      犯罪情狀亦未必盡同，或有為滿足個人私慾，大量偽造有
      價證券以之販賣或詐欺而擾亂金融秩序之經濟犯罪，或僅
      係因一時財務週轉不靈，供作借款之憑證或還款擔保之用
      ，是行為人犯偽造有價證券罪所造成危害社會之程度，自
      因個案而異，然法律科處此類犯罪，所設法定最低本刑則
      屬相同，殊難謂為非重。查本案被告為擔保之需，未經證
      人江雪綿之同意偽造如附表所示之本票，並交付告訴人收
      受，所為固有不該，然上開本票難認有再予流通之情，對
      市場交易秩序尚未造成重大危害，與一般重大擾亂金融秩
      序之經濟犯罪者，僅為滿足個人私慾，即大量偽造有價證
      券以販賣或詐騙之情形，尚屬有間；再參以被告於本院審
      理時已與告訴人達成調解，有本院調解程序筆錄可參（本
      院卷第61-62頁），告訴人於本院審理時表示如被告按期
      履行，願給予自新機會等語（本院卷第89頁），是本院綜
      合上開各情，認若就被告上開犯行逕依偽造有價證券之最
      低法定本刑科處有期徒刑3年，猶嫌過重，不無情輕法重
      之虞，客觀上尚有情堪憫恕之處，爰就其所犯之偽造有價
      證券罪，依刑法第59條規定酌減其刑。
（三）爰審酌被告為擔保之需，冒用證人江雪綿之名義簽發如附
      表所示之本票而行使，妨害有價證券之正常流通及社會正
      常交易秩序；惟念被告犯後坦認犯行，業予告訴人達成調
      解之態度、犯罪手段、偽造有價證券之張數及數額，及考
      量被告之前科素行、自陳高中肄業之智識程度、從事服務
      業、月入3萬元、無人需要照顧扶養之家庭生活及經濟狀
      況（本院卷第89頁）等一切情狀，量處如主文所示之刑，
      以資懲儆。
（四）本案被告前未曾因故意犯罪受有期徒刑以上刑之宣告，有臺灣高等法院被告前案紀錄表在卷可稽，其因一時失慮偶罹刑典，於犯後坦承犯行，深知悔悟，且已與告訴人達成調解，告訴人亦表示願意給予被告自新機會，已如前述，被告經此偵審程序及罪刑之宣告，應知所警惕而信無再犯之虞，本院因認被告所受宣告之刑以暫不執行為適當，爰
      併予宣告緩刑5 年，以啟自新。再本院為確保被告履行本
      院111年度中司刑移調字第587號調解程序筆錄所載調解內
      容，認有依刑法第74條第2項第3款規定，命被告履行該調
      解條件之必要，而併為如主文所示附負擔之宣告。被告爾
      後如有違反此項負擔情節重大，足認原宣告之緩刑難收其
      預期效果時，依刑法第75條之1第1項第4款之規定，得撤
      銷緩刑宣告，併此敘明。
四、偽造之有價證券，不問屬於犯人與否，沒收之，刑法第205
    條定有明文。查被告偽造如附表所示之本票3張，雖未扣案
    ，然應尚由告訴人留存，難認已滅失，自均應依刑法第205
    條之規定，併予宣告沒收。而上開本票既已整紙宣告沒收，
    其上偽造之署名、指印，已因偽造有價證券之諭知沒收而包
    括其內，自無庸重覆再為沒收之諭知（最高法院89年度台上
    字第3757號判決意旨參照），附此敘明。
據上論斷，應依刑事訴訟法第299條第1項前段，刑法第201條第1
項、第59條、第205條、第74條第1項第1款、第2項第3款，刑法
施行法第1條之1第1項，判決如主文。
本案經檢察官林依成提起公訴，檢察官陳怡廷到庭執行職務。
中　　華　　民　　國　　111 　年　　6 　　月　　9 　　日
                  刑事第十庭審判長  法  官  陳玉聰
                                    法  官  林怡姿
                                    法  官  吳珈禎
以上正本證明與原本無異。
如不服本判決應於收受判決後20日內向本院提出上訴書狀，並應
敘述具體理由；其未敘述上訴理由者，應於上訴期間屆滿後20日
內向本院補提理由書（均須按他造當事人之人數附繕本）「切勿
逕送上級法院」。
告訴人或被害人如不服判決，應備理由具狀向檢察官請求上訴，
上訴期間之計算，以檢察官收受判決正本之日起算。
                                    書記官  廖明瑜
中　　華　　民　　國　　111 　年　　6 　　月　　9 　　日
附錄論罪科刑法條
中華民國刑法第201條
意圖供行使之用，而偽造、變造公債票、公司股票或其他有價證
券者，處3年以上10年以下有期徒刑，得併科9萬元以下罰金。
行使偽造、變造之公債票、公司股票或其他有價證券，或意圖供
行使之用而收集或交付於人者，處1年以上7年以下有期徒刑，得
併科9萬元以下罰金。
附表：
編號  發票日 （民國） 票面金額 （新臺幣） 票據號碼 發票人  偽造之署押 1 108年1月1日 50萬元 WG0000000 江雪綿 江雪綿之署名1枚及指印3枚 2 108年1月1日 50萬元 WG0000000 江雪綿 江雪綿之署名1枚及指印3枚 3 108年1月1日 50萬元 WG0000000 江雪綿 江雪綿之署名1枚及指印3枚 
附件：